臺灣臺南地方法院臺南簡易庭民事判決
110年度南簡字第1010號
原      告  張吳水赺
被      告  郭家彤  
            林頲巽  
            王盈發  
            楊騏維  
上列當事人間請求侵權行為損害賠償等事件，本院於民國110年1
1月24日言詞辯論終結，判決如下：
    主  文
原告之訴駁回。
訴訟費用由原告負擔。　　
    事實及理由
一、原告起訴主張：
　㈠訴之聲明：
　⒈被告王盈發、楊騏維應給付原告新臺幣（下同）9萬2,000元
    ，及自起訴狀繕本送達之翌日起至清償日止，按週年利率5％
    計算之利息。
　⒉被告應將民國108年3月19日開挖施作第一次合法完工之用戶
    接管線接回歸還於原告；並將同年5月13日剝奪給予臺南市○
    ○區○○段00000地號土地（下稱系爭999-1地號土地）之占用
    第一次用戶接管線封管，將其接回原來為系爭999-1地號土
    地所預留用戶接管線為調解卷第81頁附圖10編號22、第85頁
    附圖12編號26以符合下水道法；且重新施作一體成形之安全
    合法用戶接管線之水溝面返還原告。
  ㈡訴外人臺南市政府水利局（下稱水利局）以民間參與興建營
    運（即BOT）方式辦理「促進民間參與臺南市鹽水污水下水
    道系統建設之興建、營運、移轉（BOT）計畫」（下稱系爭B
    OT計畫），經甄審程序由訴外人龍湶水資源股份有限公司（
    下稱龍湶公司）辦理系爭BOT計畫之興建、營運及移轉等事
    宜。龍湶公司嗣委託訴外人順鑫專業營造股份有限公司（下
    稱順鑫公司）辦理「臺南市鹽水BOT污水管網工程-第一期B
    標用戶接管工程」（下稱系爭工程）。
  ㈢嗣系爭工程於108年3月19日進行至原告住所即臺南市○○區○○
    路○段000巷0號房屋（下稱系爭房屋）之污水下水道用戶接
    管作業（下稱系爭接管作業）時， 系爭房屋有自來水錶，
    可輕易判斷污水排水口，999-1地號土地之用戶並無自來水
    錶，其排水口直接裝在水溝上之牆壁，可區分兩家並非同1
    戶，順鑫公司之人員即被告王盈發、楊騏維私自偽造系爭99
    9-1地號土地之用戶有接管權，侵害原告之接管權，ＬＮＳ所裝
    設之連接管裝上雙叉管之2戶併管頭，面向系爭房屋之左側
    紅色管接口位置對著999-1地號土地之單管排水管，右側紅
    色管接口位置對著原告之系爭房屋排水口，此時尚未施作用
    戶污水排水口。　
  ㈣嗣原告因系爭房屋之浴池排水孔時常排出一股強風，且帶有
    臭味，應係雙管對流，而於108年5月9日上午11時致電污水
    處理廠24小時服務專線，詢問如何解決污水併管之問題，輾
    轉轉接給系爭工程承辦人員即被告郭家彤，順鑫公司勘查後
    ，確認應為二戶用戶接管戶，與原告於該日協議封住原併入
    系爭房屋接管之999-1地號土地或接其預留管線，但系爭999
    -1地號土地之關係人即訴外人施慈航，卻主張第一次完工之
    接管線為其所有。被告郭家彤於108年5月13日上午前往現場
    勘查時，其僅挖水溝面，並未切開用戶接管線，其於同日下
    午才切管及接管（附圖5編號11、12），同意廠商繼續開挖
    ，順鑫公司竟不依上開協議，強行開挖原告之系爭房屋主要
    出入口，破壞第一次完工之用戶接管。原告請被告郭家彤來
    現場，其勘查後，陳稱：「原告錯，因999-1地號土地無事
    ，是原告有事。」被告郭家彤准許順鑫公司繼續挖第一次完
    工之用戶管線，即開挖第二次新管線（附圖5編號11、12）
    。原告詢問第二次用戶接管之法規依據，被告郭家彤稱：「
    馬路誰都可以開挖。」並請順鑫公司送來2張道路挖掘許可
    證。順鑫公司之人員即被告王盈發、楊騏維毀損108年3月19
    日第一次合法施作完畢之供原告使用之管線，且剝奪原告使
    用該管線之權利，將該管線交給999-1地號土地之用戶佔用
    迄今，成為非法污水排水管線。
  ㈤原告因屋內有蚊蟲、小黑蛾，及浴室排水孔飄出臭味，其查
    看後，發現順鑫公司於108年5月13日第二次開挖之連接管比
    第一次完工之雙叉管高出1個水管直徑，其研判應係排水管
    積水，才會有蚊蟲。原告因屋內有大量蚊蟲、小黑蛾，及飄
    散臭味，致其皮膚過敏更加嚴重，需常常就醫、服藥，爰依
    民法第213條第1項規定，請求被告將汙水管回復原狀，及依
    民法第185條、第195條及第213條第3項規定，請求被告王盈
    發、楊騏維賠償醫療費用2,762元、行政訴訟費用4,000元、
    通聯費用1,507元及精神慰撫金8萬4,000元，合計9萬2,269
    元，原告願僅請求9萬2,000元。
二、被告則以下列情詞資為抗辯：
  ㈠聲明：原告之訴駁回。
  ㈡被告郭家彤係水利局承辦系爭BOT計畫之小組成員，被告林頲
    巽係龍湶公司之工程副理，被告王盈發係系爭工程之監造人
    員，被告楊騏維係順鑫公司之工地主任。系爭工程係由龍湶
    公司所承包，委託順鑫公司施工，將住宅所有水管内原排放
    至水溝之污水，於水溝内埋設管線，使污水經由管線排放至
    污水處理廠。原告之系爭房屋出水口過低遭淤泥掩埋，順鑫
    公司未發現而先行施作隔壁用戶之污水管，嗣開鑿水溝及清
    除淤泥後，發現系爭房屋之排水管，遂另行施作污水管，即
    兩戶各自埋設污水管。原告主張之第二次開挖埋設之污水管
    ，並未毁損系爭房屋之排水管。況汙水管為順鑫公司所有，
    順鑫公司第二次埋設污水管係修改，並未毀損任何污水管，
    且係依法規進行，原則上一戶一管，住戶無權置喙，並無剝
    奪原告接管權利之問題，原告要求系爭房屋要單獨有1條污
    水管，被告已按其要求施作完畢。
　㈢原告主張依下水道法第20條規定有權負責用戶排水設備云云
    。惟原告有權管理維護自己住宅之管線，但水溝内汙水管線
    是公共設施，目前屬龍湶公司之財產，原告無權管理。且原
    告提起之行政訴訟，業經高雄高等行政法院以109年度訴字
    第35號判決駁回在案，原告對臺南市政府、承攬廠商或施工
    廠商就系爭工程並無特定施工方式之請求權，故無所謂原告
    稱「將原告合法之第一次用戶接管線剝奪」。
　㈣系爭工程屬給付行政，下水道汙水管並非原告所有，原告亦
    無權利請求臺南市政府施作，臺南市政府全額負擔費用，不
    同意接管之住戶則需自費將來自行接管，雖未取得原告同意
    ，但汙水管不影響原告權利，僅生廠商回復原狀，拆除汙水
    管之問題。
　㈤原告稱因被告接管，致生臭毒氣、蚊蟲、小黑蛾致皮膚過敏
    ，需常就醫服藥；地面有塌陷之虞等語，並無實據，純屬猜
    測，況發生上開事項原因多端，未必與污水管有關。再者，
    原告前對被告提出刑事告訴，業經臺灣臺南地方檢察署檢察
    官為不起訴處分確定。
三、得心證之理由：　　
　㈠按因故意或過失，不法侵害他人之權利者，負損害賠償責任
    。負損害賠償責任者，除法律另有規定或契約另有訂定外，
    應回復他方損害發生前之原狀，民法第184條第1項前段、第
    213條第1項分別定有明文。次按損害賠償之債，以有損害之
    發生及有責任原因之事實，並二者之間，有相當因果關係為
    成立要件。故原告所主張損害賠償之債，如不合於此項成立
    要件者，即難謂有損害賠償請求權存在（最高法院48年台上
    第481號民事判例意旨參照）。故原告自應就被告之可歸責
    性及損害發生之事實負舉證之責。
　㈡請求回復原狀部分：
　⒈查水利局係以民間參與興建營運（即BOT）方式經甄審程序
    由龍湶公司辦理系爭BOT計畫，龍湶公司嗣委託順鑫公司施
    作該計畫中之系爭工程，於108年1月23日完成系爭房屋前之
    連接管，但因系爭房屋之出水口過低，故龍湶公司未於連接
    管施作時放直徑200mm×l00㎜順T接頭及直徑l00㎜直管（下稱
    系爭管線）。嗣於108年3月26日至同牛4月3日完成用戶接管
    時，龍湶公司就水溝局部打除並清除溝底淤泥後，因兩戶出
    水口相近誤為同一戶，故施作廠商以連接管施作時所預留之
    系爭管線銜接施作用戶設施。嗣於108年5月13日經現勘後，
    該處為兩戶用戶接管戶數，故廠商另行開挖連接管施作CUES
    100-200接頭及直徑100mm直管並局部開挖水溝銜接之前已施
    作用戶設施，以符合圖說規定等情，有系爭工程之系爭房屋
    用戶接管歷程說明書在卷可佐（本院卷第129-132頁），堪
    信屬實。
　⒉次查，下水道法第2條、第3條、第7條、第20條、第29條分別
    規定：「本法用辭定義如左：一、下水：指排水區域內之雨
    水、家庭污水及事業廢水。二、下水道：指為處理下水而設
    之公共及專用下水道。三、公共下水道：指供公共使用之下
    水道。四、專用下水道：指供特定地區或場所使用而設置尚
    未納入公共下水道之下水道。五、下水道用戶：指依本法及
    下水道管理規章接用下水道者。六、用戶排水設備：指下水
    道用戶因接用下水道以排洩下水所設之管渠及有關設備。七
    、排水區域：指下水道依其計畫排除下水之地區。」「本法
    所稱主管機關︰在中央為內政部；在直轄市為直轄市政府；
    在縣（市）為縣（市）政府。」「公共下水道，由地方政府
    或鄉（鎮、市）公所建設及管理。……。」「用戶排水設備之
    管理、維護，由下水道用戶自行負責。」「（第1項）主管
    機關對於未依規定期限，設置用戶排水設備並完成與下水道
    聯接使用者，除依第32條規定處罰外，並得命下水道機構代
    為辦理，所需費用由下水道用戶負擔。（第2項）前項下水
    道用戶，應負擔之費用，經催告逾期不繳納者，得移送法院
    裁定後強制執行。」是上開法條已明白規範，除「公共下水
    道」係由地方政府建設及管理外，「下水道用戶排水設備」
    之設置、管理及維護，應由下水道用戶自行負責設置並負擔
    其費用。
　⒊基上，系爭工程既由水利局委由龍湶公司辦理系爭BOT計畫，
    龍湶公司再委由順鑫公司施作其中之系爭工程，原告並非系
    爭工程之定作人，併揆諸上揭下水道法之規定，原告實無請
    求變更系爭工程之施工方式之權利。況系爭工程係由龍湶公
    司委由順鑫公司施工，並非被告等人，故原告請求被告為訴
    之聲明第2、3項所示，難認有據。 
　㈢請求賠償部分：  
    原告主張上揭系爭工程之第二次施工，致排水管積水，造成
    系爭房屋內有大量蚊蟲、小黑蛾及臭味，故請求前開醫療費
    用、行政訴訟費用及精神慰撫金計有9萬2,000元云云，並提
    出系爭工程施工相關照片、成大醫院門診收據為憑（調解卷
    第63-91、109-111頁）。惟查，原告提供之上開照片中，固
    有顯示出蚊蟲在系爭房屋浴室磁磚上（調解卷第91頁），然
    究與系爭工程有何關連性，原告並未提出證據以實其說，難
    認上開蚊蟲之產生與系爭工程間有何相當因果關係，遑論原
    告之過敏症狀有可歸責於被告王盈發、楊騏維之不法事由，
    是原告此部分請求，亦屬無據。
四、綜上所述，原告依侵權行為法律關係，請求如訴之聲明所示
    ，為無理由，應予駁回。
五、兩造其餘主張、陳述及所提之證據暨攻擊防禦方法，經本院
    斟酌後，認為均不足以影響本判決之結果，無庸再逐一予以
    論列，併此敘明。
六、訴訟費用負擔之依據：民事訴訟法第78條。　　　　
中　　華　　民　　國　　110 　年　　12　　月　  17 　日
                  臺南簡易庭  法  官  陳尹捷
以上正本係照原本作成。
如不服本判決，應於判決送達後20日內，向本院提出上訴狀並表
明上訴理由，如於本判決宣示後送達前提起上訴者，應於判決送
達後20日內補提上訴理由書（須附繕本）。
如委任律師提起上訴者，應一併繳納上訴審裁判費。　　　　　
中　　華　　民　　國　　110 　年　　12　　月　　17　　日
　　　　　　　　　　　　　　　書記官  曾美滋